臺灣高等法院民事判決
110年度勞上字第88號
上  訴  人  吳仁良  

被上訴人    台新國際商業銀行股份有限公司


法定代理人  吳東亮  
訴訟代理人  葉歆伶  
            周寶銀  
上列當事人間請求確認僱傭關係等事件，上訴人對於中華民國11
0年3月31日臺灣臺北地方法院109年度重勞訴字第45號第一審判
決提起上訴，本院於110年10月5日言詞辯論終結，判決如下：
    主      文
上訴駁回。
第二審訴訟費用由上訴人負擔。
    事實及理由
壹、程序方面：
    按第二審訴之變更或追加，非經他造同意，不得為之，但擴
    張或減縮應受判決事項之聲明者，不在此限，民事訴訟法第
    446條第1項、第255條第1項第3款定有明文。上訴人於原審
    聲明確認兩造間僱傭關係存在部分（見原審卷第159頁），
    於本院審理時變更聲明為確認兩造間僱傭關係於民國84年9
    月6日起至98年2月6日期間及98年8月12日起迄今存在（見本
    院卷第162頁），核屬減縮應受判決事項之聲明，與上開規
    定相符，應予准許。
貳、實體方面：
一、上訴人主張：伊自82年6月1日起受僱於被上訴人，擔任信用
    卡部門業務人員，約定每月薪資新臺幣（下同）15萬8,000
    元。伊於84年8月間為推展信用卡業務，請臺北市大同區高
    峯百貨某員工吃飯，該員工竟邀約20幾名員工在KTV歡唱，
    致伊支付2萬餘元請客，高峯百貨全體員工因此皆成為伊準
    客戶。詎被上訴人業務人員李秀麗無故至高峯百貨開發信用
    卡不成後，李秀麗之主管即自84年3月10日起擔任伊主管之
    林坤正竟夥同被上訴人於同年9月4日暗中將伊勞保退保，非
    法解僱伊，再於同月5日公然拍桌辱罵恐嚇伊，禁止伊推展
    業務，致伊於同月6日起即無法至被上訴人處工作。此後被
    上訴人長期操控、妨害伊人格權、生存權、工作權迄今，毀
    伊一生。被上訴人違反勞動基準法第10條之1、第11條，調
    動解僱伊不合法。爰訴請兩造間僱傭關係於84年9月6日起至
    98年2月6日期間及98年8月12日起迄今存在；另先位依兩造
    間勞動契約、民法第487條規定，一部請求被上訴人給付伊
    自100年1月1日起至104年12月31日止5年間每月7萬5,000元
    之工資共450萬元本息；備位主張被上訴人侵害伊工作權，
    致伊不能辦理信用卡業務，依民法第184條第1項前段規定，
    一部請求被上訴人賠償伊同上期間、數額之工資損害450萬
    元本息；再備位主張被上訴人未提供伊原職務內容，為給付
    不能，依民法第226條第1項規定，請求被上訴人同上期間、
    數額之損害450萬元本息（上訴人金錢給付逾前開部分之請
    求，經原審判決上訴人敗訴，未據其聲明不服，非本院審理
    範圍，不予贅述）。
二、被上訴人則以：上訴人前已就同一基礎事實對伊提起給付薪
    資訴訟（下稱前案），自不得再重複提起本件訴訟。上訴人
    既已依兩造間勞動契約請求工資，自不得再同時請求侵權行
    為及債務不履行之損害賠償。上訴人係於84年9月4日自請離
    職，伊並無解僱或資遣上訴人。兩造並於98年4月13日成立
    調解，伊依調解筆錄內容製發服務證明及自願離職證明，上
    訴人對相關人員提起偽造文書之刑事告訴，亦經臺灣臺北地
    方檢察署認定自願離職證明符合真實而為不起訴處分，並經
    臺灣高等檢察署駁回上訴人再議。縱認上訴人得提起本件訴
    訟，其104年8月13日以前之薪資債權已罹於5年短期時效，
    侵權行為損害賠償請求亦已罹於2年時效等語，資為抗辯。
三、原審就前開部分為上訴人敗訴之判決，上訴人不服，提起上
    訴，並上訴聲明：㈠原判決關於駁回後開第2、3項部分廢棄
    。㈡確認上訴人與被上訴人間僱傭關係於84年9月6日起至98
    年2月6日期間及98年8月12日起迄今存在。㈢被上訴人應給付
    上訴人450萬元，及自起訴狀繕本送達翌日起至清償日止按
    年息5%計算之利息。㈣願供擔保請准宣告假執行。被上訴人
    則答辯聲明：㈠上訴駁回。㈡如受不利判決，願供擔保請准宣
    告免為假執行。
四、兩造不爭執事項（見本院卷第75、76、162、163頁）：
(一)上訴人自82年6月1日起受僱於被上訴人，擔任台新銀行信用
    卡部門業務人員。
(二)上訴人自84年9月18日起至訴外人力霸東森實業股份有限公
    司處任職，迄提起本件訴訟之時止，迄今先後任職於30多家
    公司行號。
(三)上訴人於98年間對被上訴人提起給付薪資訴訟，請求被上訴
    人給付98年2月7日起至98年8月11日止之薪資，經原法院臺
    北簡易庭98年北勞簡字第215號判決上訴人敗訴，經原法院9
    9年度勞簡上字第3號判決駁回上訴人之上訴確定。
五、上訴人主張遭被上訴人違法解僱，並遭被上訴人員工林坤正
    公然拍桌辱罵恐嚇，迫使離職，拒絕伊提供勞務，爰訴請確
    認兩造間僱傭關係於84年9月6日起至98年2月6日期間及98年
    8月12日起迄今存在，並先位依兩造間勞動契約、民法第487
    條規定請求被上訴人給付工資450萬元，備位依民法第184條
    第1項前段，再備位依民法第226條第1項規定，請求被上訴
    人賠償伊所受損害450萬元云云，為被上訴人所否認，並以
    前詞置辯。茲查：
(一)上訴人提起本件訴訟，與前案非屬同一事件，並無一事不再
    理：
　1.按除別有規定外，確定之終局判決就經裁判之訴訟標的，有
    既判力，民事訴訟法第400條第1項定有明文。同一事件，必
    須同一當事人，就同一訴訟標的而為訴之同一聲明，倘此三
    者有一不同，即不得謂為同一事件，自不受確定判決之拘束
    。
　2.查上訴人於98年間對被上訴人提起給付薪資訴訟，依兩造間
    僱傭契約請求被上訴人給付98年2月7日起至98年8月11日止
    之薪資，經原法院臺北簡易庭98年北勞簡字第215號判決上
    訴人敗訴，經原法院99年度勞簡上字第3號判決駁回上訴人
    之上訴確定（兩造不爭執事項㈢）。前案訴訟與本件訴訟之
    當事人雖相同，惟上訴人於前案乃請求被上訴人給付98年2
    月7日至98年8月11日之工資，與本件先位依兩造間勞動契約
    、民法第487條規定，備位依民法第184條第1項前段，再備
    位依民法第226條第1項規定，請求被上訴人給付100年1月1
    日至104年12月31日之工資，上訴人前後主張之訴訟標的之
    法律關係自不相同，即非同一事件，上訴人提起本件訴訟，
    並未違反民事訴訟法第400條第1項規定。被上訴人辯稱：上
    訴人提起本件訴訟，違反一事不再理規定云云，並不可採。
(二)上訴人提起本件訴訟，有爭點效之適用：　　
　1.按學說上所謂之爭點效，係指法院於確定判決理由中，就訴
    訟標的以外當事人所主張之重要爭點，本於當事人辯論之結
    果已為判斷時，除有顯然違背法令，或當事人已提出新訴訟
    資料足以推翻原判斷之情形外，於同一當事人就與該重要爭
    點有關所提起之他訴訟，不得再為相反之主張，法院亦不得
    作相反之判斷，以符民事訴訟法上之誠信原則而言（最高法
    院99年度台上字第781號裁定意旨參照）。準此，前訴訟判
    決理由中之判斷雖然不生既判力，但如當事人在前訴以其為
    主要爭點而加以爭執，法院就該爭點亦加以審理而為判斷，
    則以該爭點為先決問題之不同後訴，即不許為與該判斷相反
    之主張、舉證或判斷，此即學理上所謂爭點效，即訴訟中基
    於當事人公平之禁反言及誠信原則之適用，以期一次解決紛
    爭及防止前後裁判分歧。
　2.查上訴人於前案以伊自82年6月1日起受僱於被上訴人擔任信
    託部業務人員，每月薪資2萬5,200元，嗣於84年8月間，被
    上訴人信用卡部門主管竟蓄意挑唆伊與客戶間關係，並公然
    拍桌辱罵伊，於84年9月5日片面將伊非法解雇，兩造間僱傭
    契約仍持續存在，被上訴人應給付上訴人自98年2月7日起至
    98年8月11日止之薪資共15萬5,400元，扣除伊於第三人臺北
    富邦銀行提供勞務所得5萬4,120元為由，依兩造間僱傭契約
    聲明請求被上訴人給付10萬1,280元，經原法院99年度勞簡
    上字第3號判決認定上訴人係於84年9月間自願自被上訴人處
    離職，而非遭被上訴人非法解僱，兩造間勞動契約已於84年
    9月間合法終止，上訴人請求被上訴人給付98年2月7日起至9
    8年8月11日止之薪資為無理由，有前案判決可稽（見原審卷
    第42至48頁），並經本院調取前案判決卷宗查核無訛。堪認
    關於被上訴人並未非法解僱上訴人，上訴人係於84年9月間
    自請離職，兩造間勞動契約已於84年9月間合法終止等節，
    業經前案判決認定明確。則前案確定判決就上訴人係自願離
    職、兩造間僱傭關係已於84年9月間生合法終止效力之重要
    爭點，既已本於兩造當事人完足舉證及辯論之結果，而為實
    質之判斷，依前說明，除上開確定判決顯然違背法令，或當
    事人提出新訴訟資料足以推翻原判斷外，就上開爭點應生爭
    點效，兩造及本院均不得為相反之主張及判斷。
　3.上訴人於本件訴訟主張其遭被上訴人非法解僱、強迫離職、
    拒絕受領勞務，兩造間僱傭關係仍然存在，因有被上訴人提
    出之員工離職申請書（下稱系爭申請書）之新證據，故無爭
    點效云云（見本院卷第126頁）。惟查，系爭申請書乃記載
    業務專員吳仁良因身體不適、作醫療治療，於84年9月4日離
    職（見原審卷第131頁）。則系爭申請書顯然非屬足以推翻
    原判斷之新訴訟資料，上訴人前開主張，自不足採。前案確
    定判決就上訴人係自願離職、兩造間僱傭關係已於84年9月
    間生合法終止效力之重要爭點，已本於兩造當事人完足舉證
    及辯論之結果，而為實質之判斷，上開爭點應生爭點效，既
    如前述，兩造間僱傭關係即非因被上訴人非法解僱上訴人而
    於84年9月間終止，斯時亦無強迫離職、拒絕受領勞務情事
    存在，上訴人就具爭點效之爭點為相反之主張，自不足採。
(三)上訴人主張遭被上訴人員工林坤正辱罵恐嚇、迫使離職云云
    。為被上訴人所否認。查：
　1.上訴人於前案主張林坤正拍桌解僱伊時，證人鄭美娟、董永
    櫻均知悉，故聲請傳訊該二證人欲證明林坤正有表示：「台
    新銀行靠百貨公司專櫃小姐辦卡作業績，跟她們處不好，台
    新銀行就毀了，所以開除你」等語，並拍桌公然辱罵上訴人
    ，威脅不走就報警逮捕等情（見前案二審卷第31頁、第48頁
    背面）。惟證人董永櫻於前案具結證稱：自83年1月至97年7
    月31日曾在被上訴人公司任職，伊完全沒印象林坤正於84年
    9月3日左右在南京東路被上訴人辦公室拍桌叫上訴人離職等
    語（見同上卷第48頁背面）；證人鄭美娟亦證稱：伊自83年
    12月至93年5月在被上訴人公司任職，本係信用卡部門主管
    ，與上訴人曾是信用卡部門同事，嗣改調行銷部門，由林坤
    正接替伊位置，伊不記得林坤正於84年9月3日在南京東路被
    上訴人辦公室拍桌叫上訴人離職，因伊當時已調到其他單位
    ，與他們未在同一間辦公室等語（見同上卷第48頁背面、第
    49頁）。證人董永櫻證稱：並無印象林坤正有於84年9月3日
    在南京東路被上訴人辦公室拍桌叫上訴人離職，核與證人林
    坤正於前案證稱：上訴人當時係被上訴人信用卡部門之業務
    人員，伊係上訴人上級主管，不記得曾與上訴人發生糾紛，
    也不記得有於84年9月3日左右，在南京東路被上訴人辦公室
    拍桌叫上訴人離職，更不記得曾因上訴人與高峯百貨專櫃小
    姐處理不好而被上訴人當時都靠專櫃小姐從事信用卡業績，
    伊怕影響業績而將上訴人解僱之情形等語（見前案二審卷第
    47頁背面、第48頁）相符，該等證人既均證稱無印象曾發生
    上訴人遭林坤正辱罵而被迫離職之情事，自難認上訴人前開
    主張為真。另上訴人自84年9月18日起即至訴外人力霸東森
    實業股份有限公司處任職，迄提起本件訴訟之時止，先後任
    職於30餘家公司行號，為兩造所不爭，並有上訴人勞工保險
    投保資料可參（見98年北勞簡字第215號卷第40、41頁），
    可見上訴人並無繼續提供被上訴人勞務之意願。
　2.又按調解經當事人合意而成立，調解成立者，與訴訟上和解
    有同一之效力；和解成立者，與確定判決有同一之效力，民
    事訴訟法第416條第1項、第380條第1項分別定有明文。次按
    稱和解者，為當事人約定互相讓步以終止爭執或防止爭執發
    生之契約；和解有使當事人所拋棄之權利消滅及使當事人取
    得和解契約所訂明權利之效力，民法第736條、第737條分別
    定有明文。是和解成立以後，其發生之法律上效力，在消極
    方面，使當事人所拋棄之權利消滅，在積極方面，則使當事
    人取得和解契約所訂明之權利（最高法院87年度台上字第31
    2號判決意旨參照），且和解契約合法成立，兩造當事人即
    均應受該契約之拘束，縱使一造因而受不利益之結果，亦不
    得事後翻異，更就和解前之法律關係再行主張（最高法院57
    年度台上字第2180號判決意旨參照）。另按調解有無效或得
    撤銷之原因者，當事人得於30日不變期間內，向原法院提起
    宣告調解無效或撤銷調解之訴。民事訴訟法第416條第2項、
    第4項、第500條第1項分別規定甚明。是法院成立之調解，
    若有無效或得撤銷之原因，因調解筆錄具有與確定判決同一
    之效力，須於法定期間另行提起宣告調解無效或撤銷調解之
    訴，由法院以判決宣告該調解無效或撤銷該調解，方能解消
    前述與確定判決同一之效力。
　3.查兩造於98年4月13日以原法院98年度北勞調字第54號事件
    成立：「一、相對人（即被上訴人）願發給聲請人（即上訴
    人）於民國84年9月4日自願離職證明書予聲請人。二、聲請
    人其餘請求拋棄」等內容之調解，有調解筆錄可稽（見原審
    卷第17頁）。被上訴人並於98年5月19日開立記載離職日期
    「840904」、離職類別「自願離職」之自願離職證明書予上
    訴人（見原審卷第31頁）。原法院98年度北勞調字第54號事
    件卷宗雖因已逾保存期限而銷毀（見本院卷第37頁），惟由
    案由、案情摘要為提供離職文件等（見本院卷第43頁），上
    訴人於前案所提出之起訴狀（見前案一審卷第29、30頁），
    可知係上訴人聲請被上訴人提供離職文件，經兩造相互讓步
    ，成立被上訴人發給84年9月4日自願離職證明書予上訴人，
    上訴人拋棄其餘請求之調解。兩造於98年4月13日當庭就前
    開內容達成合意，兩造及法官均於系爭調解筆錄簽名，已生
    與確定判決同一效力，兩造及法院均應受系爭調解筆錄所載
    內容之拘束。兩造嗣後既未曾提起宣告調解無效或撤銷調解
    之訴，則系爭調解筆錄之效力即繼續存在，則上訴人主張系
    爭調解筆錄失效云云，自不足採。可見上訴人亦同意被上訴
    人發給84年9月4日自願離職證明書，並拋棄請求被上訴人交
    付其他離職文件之請求。上訴人復未舉證證明曾提起宣告調
    解無效或撤銷調解之訴。益徵上訴人係自願自被上訴人處離
    職，離職日期為84年9月4日，並非遭被上訴人非法解僱。　
(四)據上，上訴人係於84年9月間自願離職，兩造間勞動契約並
    無強迫離職、拒絕受領勞務情事存在，堪以認定，且兩造間
    僱傭關係於84年9月間因上訴人自願離職而終止之重要爭點
    ，已經前案本於兩造當事人完足舉證及辯論之結果，而為實
    質之判斷，上開爭點應生爭點效，既如前述，上訴人反於前
    案確定判決之認定，主張被上訴人員工林坤正於同年9月間
    公然拍桌辱罵恐嚇，迫使其離職，被上訴人非法解僱、強迫
    離職、拒絕受領勞務云云，自不足採。從而，上訴人訴請兩
    造間僱傭關係仍然存在，先位依兩造間勞動契約、民法第48
    7條規定，請求被上訴人給付自100年1月1日起至104年12月3
    1日止5年間每月7萬5,000元之薪資共450萬元，自屬無據。
(五)另按因故意或過失，不法侵害他人之權利者，負損害賠償責
    任。民法第184條第1項前段定有明文。惟按侵權行為損害賠
    償責任，須行為人因故意過失不法侵害他人權利，亦即行為
    人須具備歸責性、違法性，並不法行為與損害間有相當因果
    關係，始能成立，且主張侵權行為損害賠償請求權之人，對
    於侵權行為之成立要件應負舉證責任。上訴人備位主張被上
    訴人違法解僱，其員工林坤正公然拍桌辱罵恐嚇伊，迫使伊
    離職，侵害伊工作權，依民法第184條第1項前段規定，一部
    請求被上訴人賠償伊同上期間、數額之工資損害450萬元本
    息云云，為被上訴人所否認。查上訴人係於84年9月間自願
    離職，被上訴人並無強迫上訴人離職，上訴人既未能舉證證
    明被上訴人有何故意過失不法侵權行為，則其主張依民法第
    184條第1項前段規定請求被上訴人賠償450萬元工資損害云
    云，亦屬無據。
(六)又按因可歸責於債務人之事由，致給付不能者，債權人得請
    求賠償損害，民法第226條第1項定有明文。是債務不履行係
    以債之關係存在為前提。則上訴人以被上訴人解僱不合法，
    兩造間僱傭關係仍然存在為由，再備位主張前開規定請求被
    上訴人賠償其自100年1月1日起至104年12月31日止5年間每
    月7萬5,000元之薪資共450萬元薪資損害，自係以兩造間僱
    傭關係於上開期間存在，且上訴人對於被上訴人有薪資債權
    存在為前提。惟上訴人係於84年9月間自請離職，兩造間勞
    動契約已於84年9月間合法終止，業如前述，則上訴人再備
    位主張依民法第226條第1項規定，請求被上訴人450萬元損
    害，亦屬無據。
六、綜上所述，上訴人請求確認兩造間僱傭關係於84年9月6日起
    至98年2月6日期間及98年8月12日起迄今存在，先位依兩造
    間勞動契約、民法第487條規定，備位依民法第184條第1項
    前段，再備位依民法第226條第1項規定，一部請求被上訴人
    給付伊450萬元，及自起訴狀繕本送達翌日起至清償日止按
    年息5%計算之利息，均無理由，應予駁回。從而原審就上開
    部分所為上訴人敗訴之判決，並無不合。上訴論旨指摘原判
    決此部分不當，求予廢棄改判，為無理由，應駁回其上訴。
七、本件事證已臻明確，上訴人聲請傳訊其所提出直銷組聯絡資
    料編號1、2、5、6、9、10、12至15以證明被上訴人非法解
    僱及其每月薪資為15萬8,000元（見本院卷第126頁、原審卷
    第20頁），核無必要，又兩造其餘之攻擊或防禦方法及所用
    之證據，經本院斟酌後，認為均不足以影響本判決之結果，
    爰不逐一論列，附此敘明。
八、據上論結，本件上訴為無理由，依民事訴訟法第449條第1項
    、第78條，判決如主文。　　　　　　
中　　華　　民　　國　　110 　年　　10　　月　　19　　日
                  勞動法庭
                      審判長法  官  陳慧萍
                            法  官  陳杰正
                            法  官  沈佳宜
            
正本係照原本作成。
如不服本判決，應於收受送達後20日內向本院提出上訴書狀，其
未表明上訴理由者，應於提出上訴後20日內向本院補提理由書狀
（均須按他造當事人之人數附繕本）。上訴時應提出委任律師或
具有律師資格之人之委任狀；委任有律師資格者，另應附具律師
資格證書及釋明委任人與受任人有民事訴訟法第466 條之1第1項
但書或第2項所定關係之釋明文書影本。如委任律師提起上訴者
，應一併繳納上訴審裁判費。
中　　華　　民　　國　　110 　年　　10　　月　　19　　日

                            書記官  陳禹任